臺灣高等法院臺南分院刑事判決　　　100年度上易字第677號
上　訴　人
即　被　告　沈文順
上列上訴人因詐欺案件，不服臺灣臺南地方法院100年度易字第
28號中華民國100年8月11日第一審判決（起訴案號：臺灣臺南地
方法院檢察署99年度偵字第1780號），提起上訴，本院判決如下
：
    主  文
上訴駁回。
    理  由
一、按依刑事訴訟法第350條、第361條、第362條、第367條規定
    ，不服地方法院之第一審判決，提起第二審上訴者，須提出
    上訴書狀，並應敘述「具體理由」，為上訴必備之程式。所
    稱具體理由，必係依據卷內既有訴訟資料或提出新事證，指
    摘或表明第一審判決有何採證、認事、用法或量刑等足以影
    響判決本旨之不當或違法，而構成應予撤銷之具體事由，始
    克相當；如未依上揭意旨指出具體事由，而僅泛言或單憑當
    事人自我說詞，指摘原判決採證認事違法、用法不當、判決
    不公、量刑過重等等，即屬未敘述具體理由，所提第二審上
    訴不合法律上之程式，得不經言詞辯論，由第二審法院予以
    判決駁回。
二、上訴人即被告上訴意旨略以：本件是否有被害人石素英之電
    話內容或錄音或錄影，可資証明確係伊之聲音；是否有確定
    之証據以資証明伊有本件犯行，而不是找人頂罪的心態來辦
    案。所有有利伊之証據，所有的單位都是在吃案，官官相護
    ，為此上訴云云。
三、經查：
  (一)被告於民國（下同）94年10月28日前某日，基於幫助他人犯
    詐欺取財及恐嚇取財罪之擇一不確定故意，在國道一號高速
    公路仁德交流道附近空軍一號客運站，將其所申請開設之上
    海銀行永康分行帳號00000000000000號存摺、提款卡及密碼
    ，寄交給嘉義梅山站等候收取之恐嚇集團所屬成員之不詳姓
    名男子，便利他人犯罪後，將金錢存入該帳戶而取得犯罪所
    得。嗣該恐嚇取財集團成員於94年10月28日13時30分許，撥
    打電話向石素英佯稱其子欠債不還，要斷其子手腳云云，致
    石素英陷於錯誤而心生畏懼，進而依指示於同日15時10分許
    ，匯款新臺幣50,000元至上開沈文順帳戶內，而幫助恐嚇取
    財之犯行，業據証人即被害人石素英於警詢時指証明確，復
    有被害人石素英匯款之中國信託商業銀行南高雄分行匯款申
    請書、被告所有上揭帳戶開戶資料及交易明細在卷可參；而
    被害人所匯入之款項，復旋經不詳之人提領取得，致難以追
    查其流向，是證人所述遭人恐嚇取財乙節，自堪採信；並可
    認定該等恐嚇集團利用被告交付之上開帳戶及提款卡（含密
    碼），向證人遂行恐嚇取財犯行，顯為有計畫之實施犯罪。
  (二)被告雖於原審辯稱「交付金融帳戶資料、提款卡及密碼，是
    為辦理銀行貸款」云云；然而，一般辦理銀行貸款，僅需填
    寫貸款申請書、授信約定書並繳交身分證明文件供核對身分
    ，嗣經徵信完成後，再至銀行辦理對保，即可核貸所欲借貸
    之金額，並無需要提供金融機構提款卡及密碼，亦無須至上
    開交流道，將存摺、提款卡、密碼交與不詳姓名之男子；且
    被告就其係向何家銀行辦理貸款、貸款利率若干、分幾期清
    償等有關貸款之重要事項，均不清楚；又僅提供金融機構帳
    戶影本、提款卡及密碼，未有填寫貸款申請書或授信約定書
    以及在申請書上簽名，其貸款過程顯悖於一般貸款之常情。
    再者，被告雖曾於94年4月27日向台新國際商業銀行（下稱
    台新銀行）辦理汽車貸款以及信用貸款，然依原審向台新銀
    行復興分行調取被告該次貸款之相關資料，及據台新銀行函
    覆資料內容，無法證明該項貸款是透過代辦公司辦理；縱如
    被告所辯「該次貸款係經由代辦公司辦理」云云，然該次貸
    款之過程與本件係在交流道交與不詳男子辦理之過程並不相
    同，無從為被告有利之認定。
  (三)依被告於94年10月24日，將最後一筆款項1,206元提領後，
    將帳戶資料寄交犯罪集團成員，而被害人係在同年月28日遭
    恐嚇，將上揭款項匯至被告上開帳戶，同日即遭恐嚇集團之
    成員提領完畢，足見該詐騙集團成員於向被害人恐嚇取財之
    時，應能確信上開帳戶所有人不致掛失止付，或自該帳戶提
    領款項，而此等確信，若非被告同意使用該帳戶，該詐騙集
    團成員當無可能遂行恐嚇取財之犯行；且被告於交付上開帳
    戶存摺、提款卡及密碼前，曾將該帳戶內之餘款領出1,206
    元，帳戶內僅餘6元，若非被告同意該詐騙集團使用該帳戶
    ，又何須於交付存摺前先行將帳戶之款項領出？足見被告交
    付上開帳戶存摺、提款卡及密碼時，並非單純為辦理貸款之
    事。另參以自80年間開始，社會上利用人頭帳戶遂行詐欺取
    財以及恐嚇取財犯行之情形層出不窮，大眾傳播媒體早已廣
    泛報導，相關政府機關亦多所宣導，而屬國人所共知之事實
    ，且現今社會申請存款帳戶並無任何特殊限制，一般民眾皆
    可隨時向數金融機構申請之，亦為公眾所週知，依一般人之
    社會生活經驗，苟見有人不以自己名義申請帳戶，反而向他
    人拿取或買入供己使用，衡情應對於該帳戶是否合法使用乙
    節有所懷疑，而被告之學歷為高中畢業，受有中等教育，現
    年40歲已越而立之年，並非毫無資歷或弱智之人，竟將其所
    申設之上開上海銀行帳戶存摺、提款卡及密碼等悉數交付予
    他人，且對該帳戶存摺、提款卡等資料能否取回、要如何取
    回等後續處理事宜，則未見被告與該名不詳姓名男子有何明
    確之約定，堪信其於交付當時，應已預見其所交付之上開上
    海銀行帳戶資料，可能供作詐欺取財或恐嚇取財之犯罪工具
    ，猶交付上開上開帳戶存摺、提款卡及密碼，而容任此一結
    果發生，足認被告有對於詐欺取財或恐嚇取財之不確定的擇
    一幫助故意。被告幫助恐嚇取財之犯行，事証明確。
  (四)核被告所為，係犯刑法第30條第1項、第346條第1項幫助恐
    嚇取財罪，並依刑法第30條第2項之規定，按正犯之刑度減
    輕之。又被告於90年間，因偽造文書案件，經原審判處有期
    徒刑6月確定，於90年10月26日易科罰金執行完畢，有臺灣
    高等法院被告全國前案紀錄表1份在卷可憑，其於5年內再犯
    本件有期徒刑以上之罪者，為累犯，依法加重其刑。
  (五)原審法院以被告犯刑法第30條第1項、第346條第1項幫助恐
    嚇取財罪事證明確，且為累犯，因而變更檢察官起訴法條，
    判處被告有期徒刑八月，及以被告犯罪時間在96年4月24日
    之前，爰依中華民國96年罪犯減刑條例第2條第1項第3款之
    規定，減其刑期2分之1為有期徒刑四月，並逾知易科罰金之
    折算標準，經核原判決認事用法，均無不當，量刑亦屬妥適
    ，從形式上予以審查，並無違背法令之情形，上訴意旨並無
    隻字片語表明第一審判決採證、認事、用法有何不當或違法
    之處，僅因其個人說詞，或任意以所有單位吃案，官官相護
    等情，指摘原審判決不當，揆諸前開說明，即屬未敘述具體
    理由，自難認其上訴合於法律上之程式；其上訴不合法，應
    予駁回，並不經言詞辯論為之。
四、據上論斷，應依刑事訴訟法第367條前段、第372條，判決如
    主文所示。
中    華    民    國   100    年    11    月    22    日
                  刑事第四庭    審判長法  官  吳志誠
                                      法  官  彭喜有
                                      法  官  陳珍如
以上正本證明與原本無異。
不得上訴。
                                      書記官  劉清洪
中    華    民    國   100    年    11    月    23    日